臺灣高等法院高雄分院民事判決　　　　 99年度保險上字第4號
上　訴　人　林胤丞
　　　　　　林厚權
　　　　　　林珮仙
　　　　　　林詠千
上三人共同
法定代理人　許莉卿
　　　　　　林榮閣
上　訴　人　許莉卿
上五人共同
訴訟代理人　李衣婷律師
　　　　　　林石猛律師
被上訴人　　國泰人壽保險股份有限公司
法定代理人　蔡宏圖
訴訟代理人　李昌明律師
上列當事人間請求給付保險金事件，上訴人對於民國99年1 月21
日臺灣高雄地方法院98年度保險字第12號第一審判決提起上訴，
本院於100年9月7日言詞辯論終結，判決如下：
    主  文
原判決關於駁回上訴人後開第二、三、四項請求部分，暨訴訟費
用之裁判（除確定部分外），均廢棄。
被上訴人應給付上訴人林胤丞、林厚權、林珮仙、林詠千新台幣
壹佰萬元，及自民國九十六年五月十八日起至清償日止，按週年
利率百分之十計算之利息。
被上訴人應給付上訴人林厚權、林珮仙新台幣伍仟柒佰伍拾萬元
，及自民國九十六年五月十八日起至清償日止，按週年利率百分
之十計算之利息。
被上訴人應再給付上訴人許莉卿、林胤丞、林詠千新台幣壹佰萬
元，及自民國九十六年五月十八日起至清償日止，按週年利率百
分之十計算之利息，暨以新台幣壹仟伍佰元自民國九十六年五月
十八日起至九十七年十月七日止按週年利率百分之十計算之利息
。
第一（除確定部分外）、二審訴訟費用由被上訴人負擔。
    事 實 及 理 由
壹、程序部分：
一、按當事人對於第一審判決不服之程度，及應如何廢棄或變更
    之聲明，雖應表明於上訴狀，然其聲明之範圍，至第二審言
    詞辯論終結時為止，得擴張或變更之；故當事人在上訴期間
    內提出之上訴狀，僅載明對於第一審判決一部不服，而在言
    詞辯論終結前，復對其他部分一併聲明不服者，應認其上訴
    聲明之範圍已擴張，不得謂其他部分之上訴業已逾期，予以
    駁回，最高法院30年抗字第66號判例意旨參照。上訴人許莉
    卿、林胤丞、林詠千於原審以第(三)項訴之聲明請求被上訴人
    應給付上訴人許莉、林胤丞、林詠千16,000,000元及自96
    年5 月18日起至清償日止，按年息10% 計算之利息；經原法
    院就此項聲明部分判命被上訴人應給付上訴人許莉、林胤
    丞、林詠千15,000,000元，及自97年10月8 日起至清償日止
    按年息10% 計算之利息，而駁回其餘部分之請求（即原判決
    駁回上訴人許莉、林胤丞、林詠千1,000,000 元本息，及
    以15,000,000元自96年5 月18日起至97年10月7 日按年息10
    % 計算之利息）。上訴人許莉、林胤丞、林詠千於上訴狀
    內就原審第(三)項訴之聲明遭受敗訴部分，僅於上訴聲明第(二)
    項表明：被上訴人應再給付上訴人許莉卿、林胤丞、林詠千
    以15,000,000元自96年5 月18日起至97年10月7 日止按年息
    10% 計算之利息。嗣上訴人許莉、林胤丞、林詠千於本院
    99年5 月13日準備程序，就原審第(三)項訴之聲明遭受敗訴部
    分，除上訴狀內已表明不服之上開部分外，擴張聲明請求被
    上訴人應再給付上訴人許莉卿、林胤丞、林詠千1,000,000
    元本息，揆之前揭說明，應認上訴人許莉卿、林胤丞、林詠
    千上訴聲明之範圍已擴張，不得謂其3 人於原審請求被上訴
    人給付1,000,0000元本息部分之上訴業已逾期。是被上訴人
    抗辯該1,000,000 元本息部分已判決確定，非屬可採。
二、次按，第二審訴之變更或追加，非經他造同意，不得為之，
    但請求之基礎事實同一者，不在此限，此為民事訴訟法第44
    6 條第1 項、第255 條第1 項第2 款所明定。上訴人林厚權
    、林珮仙於原審係依保險契約法律關係，請求被上訴人給付
    保險金，嗣該2 上訴人於上訴本院後，就附表一編號4 、5
    保險契約，追加依繼承法律關係為請求依據（附表一編號4
    、5 保險契約均係唐玉薰以自己為被保險人投保，受益人均
    為林雍昇；而林雍昇與唐玉薰同時身故，依該2 件保險契約
    第25條約定，以被保險人唐玉薰之法定繼承人即林厚權、林
    珮仙為受益人）。而上訴人林厚權、林珮仙於原審及本院均
    係主張訴外人唐玉薰、林雍昇因遭受非由疾病引起之外來突
    發意外致死之原因事實，是依前引規定，其2 人於本院追加
    繼承法律關係為請求權基礎，於法並無不合，應予准許。
貳、實體方面：
一、上訴人起訴主張：訴外人唐玉薰及林雍昇為夫妻關係，上訴
    人林厚權、林珮仙為其等之子女，上訴人許莉及訴外人林
    榮閣為林雍昇之父母，上訴人林胤丞、林詠千則為林雍昇之
    弟、妹。唐玉薰及林雍昇2 人曾向被上訴人投保如附表一所
    示之保險契約（保單名稱、編號、保險金額、受益人，均詳
    如附表一所示）；嗣唐玉薰及林雍昇2 人於96年4 月29日，
    在屏東縣枋寮鄉○○村○○路○段83號前之鐵皮屋（下稱系
    爭鐵皮屋）內因火災而意外身故，詎被上訴人於96年5 月2
    日收受伊等申領保險金之文件後，拒不給付保險金與如附表
    一所示受益人即上訴人等，爰本於保險契約及繼承之法律關
    係，聲明請求：(一)被上訴人應給付上訴人林胤丞、林厚權、
    林珮仙、林詠千1,000,000 元及自96年5 月18日（即被上訴
    人收受申領保險金文件起15日之翌日）起至清償日止，按年
    息10% 計算之利息（即附表一編號1 保險契約）；(二)被上訴
    人應給付上訴人林厚權、林珮仙57,500,000元及自96年5 月
    18日起至清償日止，按年息10% 計算之利息（即附表一編號
    2 至7 保險契約）；(三)被上訴人應給付上訴人許莉、林胤
    丞、林詠千16,000,000元及自96年5 月18日起至清償日止，
    按年息10% 計算之利息（即附表一編號8 至12保險契約）；
    (四)願供擔保請准宣告假執行。
二、被上訴人則以：唐玉薰及林雍昇之死因究係因「意外」或「
    自殺」而死亡，尚有疑問，故伊等就附表一所示之保險契約
    ，未便以意外身故之保險金金額予以理賠；又附表一編號1
    所示保險契約係由唐玉薰以林雍昇為被保險人投保，未經林
    雍昇書面同意，應未合法生效；再者，附表一編號2、3所示
    保險契約之投保書並非林雍昇親簽，附表一編號4、5、6、7
    所示保險契約之投保書亦非唐玉薰親簽，林雍昇、唐玉薰有
    無為投保該等保險契約之意思表示，係有疑問；退步而言，
    如認伊應給付意外身故保險金，上訴人所提出台灣屏東地方
    法院檢察署（下稱屏東地檢署）96年度相字第320 號96年4
    月29日相驗屍體證明書2 紙，嗣經屏東地檢署註銷，伊要求
    上訴人補正，上訴人於97年9 月22日始提出屏東地檢署另行
    核發之97年9 月17日相驗屍體證明書，故本件遲延利息不得
    自96年5月18日起算等語，資為抗辯。
三、原審判命被上訴人應給付上訴人許莉卿、林胤丞、林詠千15
    ,000,000元及自97年10月8日起至清償日止，按年息10%計算
    之利息（詳如附表二所示；附表二編號1 所示保險契約即附
    表一編號11保險契約之壽險部分；附表二編號2 至6 所示保
    險契約即附表一編號8 之(1)、8 之(2)、9 、10、12之保險契
    約），並駁回上訴人其餘之訴。上訴人不服，提起上訴，並
    於本院聲明：(一)原判決不利於上訴人部分廢棄；(二)被上訴人
    應再給付上訴人許莉卿、林胤丞、林詠千1,000,000 元及自
    96年5 月18日起至清償日止，按年息5%計算之利息；及以15
    ,000,000元自96年5 月18日起至97年10月7 日止按年息10%
    計算之利息；(三)被上訴人應給付上訴人林胤丞、林厚權、林
    珮仙、林詠千1,000,000 元及自96年5 月18日起至清償日止
    ，按年息10% 計算之利息；(四)被上訴人應給付上訴人林厚權
    、林珮仙57,500,000元及自96年5 月18日起至清償日止，按
    年息10% 計算之利息；(五)第一、二審訴訟費用由被上訴人負
    擔。被上訴人則於本院聲明：(一)上訴及擴張之訴駁回；(二)第
    一、二審訴訟費用由上訴人負擔。【至原審判決被上訴人敗
    訴部分（詳如附表二所示；即附表一編號11壽險部分及編號
    8 之(1)、8 之(2)、9 、10、12之保險契約部分），未據被上
    訴人提起上訴或附帶上訴，已告確定】。
四、兩造不爭執事項：
  (一)訴外人林雍昇及唐玉薰為夫妻關係；上訴人林厚權、林珮仙
    為其二人之子女；上訴人許莉、訴外人林榮閣為林雍昇之
    母、父；上訴人林胤丞、林詠千為林雍昇之弟、妹。
  (二)林雍昇、唐玉薰、林榮閣分別以林雍昇、唐玉薰為被保險人
    ，向被上訴人投保如附表一所示保險契約。
  (三)唐玉薰及林雍昇於96年4 月29日，在屏東縣枋寮鄉○○村○
    ○路○段83號前之鐵皮屋（即系爭鐵皮屋）內遭受火災，因
    吸入過多一氧化碳而死亡。
  (四)若上訴人之請求有理由，被上訴人對上訴人請求之保險給付
    金額不爭執。
  (五)被上訴人於96年5 月2 日提出屏東地檢署96年度相字第320
    號96年4 月29日相驗屍體證明書2 紙及附表一所示各保險契
    約約定應檢具之其他文件，向被上訴人申領保險金。被上訴
    人於97年9 月22日收受上訴人所交付屏東地檢署另行核發之
    同一案號97年9 月17日相驗屍體證明書2紙。
五、兩造爭點：
  (一)林雍昇及唐玉薰是否係因意外事故而死亡？
  (二)附表一編號1 所示保險契約是否有保險法第105 條第1 項前
    段所定未經被保險人書面同意之情事？該保險契約是否合法
    生效？
  (三)林雍昇就附表一編號2 、3 所示保險契約是否曾為投保之意
    思表示？
  (四)唐玉薰就附表一編號4 、5 、6 、7 所示保險契約是否曾為
    投保之意思表示？
  (五)上訴人請求被上訴人給付自96年5 月18日起按年息10% 計算
    之利息有無理由？
六、林雍昇及唐玉薰是否係因意外事故而死亡？
  (一)林雍昇、唐玉薰與被上訴人所簽訂如附表一編號1 至7 所示
    保險契約及編號11所示平安保險附約，就壽險部分，係約定
    被保險人（林雍昇或唐玉薰，下同）於保險契約有效期間內
    身故者，被上訴人即按保險金額給付身故保險金，惟如被保
    險人故意自殺者，被上訴人不負給付保險金之責；就平安、
    傷害或平安傷害保險部分，係約定被保險人於契約有效期間
    內遭受非由疾病引起之外來突發意外傷害事故，並於意外傷
    害事故發生之日起180 日內身故者，被上訴人應依保險金額
    給付身故保險金，惟如被保險人直接因其本身或要保人、受
    益人之故意行為致成身故者，被上訴人不負給付保險金之責
    任，此有要保書、契約條款附卷可稽（見原審卷一第91-321
    頁、本院卷二第102-123 頁）。是以，上訴人基於受益人之
    地位請求被上訴人給付保險金，就壽險部分能證明被保險人
    林雍昇、唐玉薰死亡之事實，就平安、傷害或平安傷害保險
    部分能證明林雍昇、唐玉薰係遭受非由疾病引起之外來突發
    意外傷害事故致死之事實，被上訴人即負有給付保險金之責
    任。而上訴人就其等主張唐玉薰及林雍昇2 人於96年4 月29
    日係因火災導致一氧化碳中毒而身故之事實，業據提出屏東
    地檢署96年度相字第320 號相驗屍體證明書2 紙為證（見原
    審卷一第15、19頁）。並經本院調取屏東地檢署上開相驗卷
    核閱，有同此死因判斷之法務部法醫研究所（下稱法醫研究
    所）鑑定報告書2 件附於該卷可稽（見該卷第226 、238 頁
    ）。是堪認上訴人就唐玉薰及林雍昇已死亡，及其等之死因
    係遭受非由疾病引起之外來突發意外事故所致，已盡舉證責
    任。被上訴人抗辯林雍昇、唐玉薰係故意自殺而死亡，即其
    等係因自己或彼此之故意行為致成死亡（附表一編號3 、7
    所示保險契約係林雍昇、唐玉薰以自己為被保險人投保；附
    表一編號1 所示保險契約之要保人及受益人之一均為唐玉薰
    、被保險人為林雍昇；附表一編號2 、4 、5 、6 所示保險
    契約係唐玉薰、林雍昇互為被保險人及受益人），自應由被
    上訴人就此有利於己之除外責任事由，負舉證之責，合先敘
    明。
  (二)經查，本件火災事故發生後，屏東縣政府消防局至事故現場
    進行火災調查結果，就火災原因之研判如下：
  1.起火戶研判：火災現場位於系爭鐵皮屋，為貨櫃、磚造牆面
    併列鐵皮搭蓋獨棟平房建築物，作為娛樂家庭卡拉OK及客房
    使用，依現場勘查結果，未延燒隔鄰建築物，故研判起火戶
    為系爭鐵皮屋。
  2.起火處研判：
  (1)勘查客廳牆面受燒後，南北兩側牆片僅受煙燻、積碳，牆上
    壁紙龜裂、斑駁，北側下方電視機、電視櫃無明顯燃燒；南
    側三人座沙發表層僅碳化、燒熔；西側雙人座沙發椅墊上方
    碳化、燒熔、燒失，沙發骨架完好，牆面壁紙碳化、燒失、
    剝落，天花板變色、泛白；東側單人座沙發附近，地板瓷磚
    隆起，椅墊、椅背碳化、燒熔、燒失，椅背沙發骨架碳化、
    燒細、燒失，牆面壁紙碳化、燒失、剝落，天花板變色、泛
    白，輕鋼架彎曲、變形；檢視東西兩側燃燒路徑關連性，發
    現客廳桌子桌巾無明顯燃燒情形，上方天花板為不燃材料架
    設且東側日光燈管燒熔掉落，西側日光燈管愈靠西邊燒熔、
    變形，顯示客廳南北兩側牆面係受雙人座沙發（即西側）及
    單人座沙發（即東側）延燒所致，故研判雙人座沙發及單人
    座沙發各為獨立不相關連起火處。
  (2)勘查臥室一、臥室二受燒後情形，內部牆面、家具、物品無
    明顯燃燒僅受煙燻、積碳情形，顯示該兩處居室，係受外來
    火流延燒所致。
  (3)勘查臥室三（即唐玉薰、林雍昇陳屍之臥室，下同）受燒後
    情形，南側牆面、衣櫃，僅受煙燻、積碳，牆面壁紙發泡，
    天花板斑駁；北側牆面、家具、家電，牆面壁紙碳化、燒失
    、剝落，電視機外殼燒熔、變形，天花板碳化、燒失、剝落
    ，電視機外殼燒熔、變形，天花板碳化、燒失、燒穿、掉落
    ，顯示火流由北側往南側延燒。
  (4)勘查臥室三受燒後情形，西側牆面、物品僅受煙燻、積碳，
    牆面壁紙發泡，天花板斑駁；東側木質拉門附近，地面上棉
    被堆碳化、燒熔，木質拉門碳化、燒細、燒失，天花板碳化
    、燒穿，顯示火流由東側往西側延燒。
  (5)勘查臥室三內床舖及拉門天花板附近火流路徑相關連性，床
    舖北邊床單床緣燒熔、燒失，床舖西邊床單床緣中間下方小
    部分燒熔；檢視時發現天花板雖為木板材質，但床舖附近天
    花板未有燃燒掉落情形，顯示臥室三內兩處燃燒應無相關連
    性，故研判臥室三內床舖北邊床單床緣為獨立燃燒起火點。
  (6)經清理重建復原現場，發現臥室三拉門起火時為半開啟狀，
    釐清客廳及臥室三起火點相關連性，檢視拉門木質門框，發
    現兩側門框無明顯碳化情形，顯示客廳及臥室三為同時獨立
    燃燒且不相連貫之起火處。
  (7)經勘查起火戶，發現客廳及臥室三面積不大且內部擺設均為
    易燃材質，檢視燒穿天花板及拉門旁疑似精油容器受燒情形
    ，燒穿天花板內支架、木條橫樑，無明顯碳化；拉門旁塑膠
    瓶僅燒熔，顯示該處附近無激烈燃燒情形。
  (8)綜上述勘查結果研判，客廳內雙人座沙發「編號3 」（即西
    側）及單人座沙發「編號1 」（即東側）燃燒後往南北兩側
    延燒；臥室三內拉門附近，地面上棉被堆「編號2 」燃燒後
    往西南兩側延燒，並燒穿天花板；檢視臥室三內床舖北邊床
    單床緣燒熔、燒失「編號5 」附近，因無相關連延燒之路徑
    ，分別為同時燃燒且獨立不相關連起火處，因此起火處分別
    位於「編號3 」、「編號1 」、「編號2 」、「編號5 」等
    4處附近。
  3.起火原因研判：
  (1)經清理起火處附近，未發現自燃發火物質及其盛裝容器，故
    排除因自燃因素起火之可能性。
  (2)清理各起火處附近，發現客廳留有垃圾桶、煙灰缸及打火機
    情形，檢視垃圾桶其外翻垃圾袋未燒熔；檢視桌上放置塑膠
    製煙灰缸，翻開煙灰缸發現有遺留煙蒂情況，依現場勘查研
    判，起火當時屋內有人，若微火源引燃應蓄積一段時間，才
    能達燃燒情形，現場又為多處燃燒情形，故排除因微小火源
    （煙蒂）蓄熱引燃之可能。
  (3)檢視各起火處受燒後，未發現有使用電器或電源線經過及短
    路情形，且現場未尋獲相似電源線短路物證，故排除電氣因
    素造成起火之可能性。
  (4)檢視起火處附近，僅於臥室三內拉門旁附近，發現遺留1 瓶
    疑似精油容器，依現場勘查研判，若使用薰香精油爆裂或不
    慎翻覆時，將產生大面積燃燒之情形，且現場未尋獲薰香精
    油相關器具及加熱裝置，故排除使用薰香精油不慎造成起火
    之可能。
  (5)據枋寮消防分隊火災出動觀察記錄表示：到達現場時大門呈
    開啟狀態、上方玻璃已被敲破；傷者所在房間之房門呈半開
    啟狀態，住宅淒黑未發現燈光開，經清理火場時發現，大門
    玻璃已破裂，檢視時發現玻璃碎裂呈現銳角狀，顯示外力破
    壞所致。
  (6)經挖掘、採集、封存「編號3 」（即客廳處雙人座沙發）、
    「編號1 」（即客廳處單人座沙發）、「編號5 」（即臥室
    三內床舖北邊床單床緣燒熔、燒失部分）等三處起火處燒熔
    物及「編號2 」處棉被堆內拾獲乙只燒熔、變形塑膠瓶，並
    採集、吸附臥室三內拉門旁附近，所遺留1 瓶疑似精油容器
    內液體作為比對樣品，送內政部消防署鑑驗，經鑑定報告得
    知於（樣品）吸附瓶裝精油棉手套檢出含有桉葉醇、樟腦及
    月桂油烯等成分，於「編號2 」處證物比對出相同之成分，
    而「編號3 」、「編號1 」、「編號5 」等3 處起火處燒熔
    物，雖未發現促燃劑，但亦無法排除促燃劑吸附於可燃物上
    ，燃燒時可燃物燒失未造成殘留，致無法檢出何種物質。
  (7)經清理起火處發現，起火處附近均為可燃性物資，各起火點
    分別為同時且獨立不相連貫燃燒之情形，且於客廳桌子下方
    地面上遺留打火機「編號4 」，如無人為以明火引燃實難造
    成如此燃燒現象。
  (8)經上述各項勘查結果研判，起火原因為人為以明火引燃造成
    火災可能性最大。
  4.結論：96年4 月29日2 時54分許，發生於系爭鐵皮屋民宅火
    警案，客廳內雙人座沙發「編號3 」及單人座沙發「編號1
    」燃燒後往南北兩側延燒；臥室三內拉門附近，地面上棉被
    堆「編號2 」燃燒後往西南兩側延燒，並燒穿天花板；檢視
    臥室三內床舖北邊床單床緣燒熔、燒失「編號5 」附近，因
    無相關連延燒之路徑，分別為獨立不相關連起火處，因此起
    火處分別位於「編號3 」、「編號1 」、「編號2 」、「編
    號5 」等4 處附近，起火原因為人為以明火引燃造成火災可
    能性最大。
    以上有屏東縣消防局96年5 月21日火災原因調查報告書1 份
    附卷可稽（見原審卷外放證物）。
  (三)觀諸前述火災原因調查報告書內容，就系爭鐵皮屋客廳、3
    間臥室內各牆面、門框、設置物品之燃燒情況、火流路徑，
    認定客廳2 處及臥室三2 處共計4 處之起火點，係獨立不相
    關之起火處；並就現場無自燃發火物質、亦無電源短路跡徵
    或薰香精油之加熱裝置等一切情狀綜合研判，認係人為以明
    火引燃造成火災之可能性最大，核屬合於事理、邏輯，應為
    可採。雖上訴人一再陳稱本件火災係因精油達到自燃點發生
    氣爆而引致。惟前揭火災原因調查報告書已排除火場內有自
    燃發火物質，業如前述。而核閱上訴人所提出之網路資料（
    本院卷第260-262 頁），均在敘述精油以燃燒方式使用之情
    形下有發生氣爆之虞，全未敘及在未經燃燒之條件下，有可
    能自燃或氣爆，是該等網路資料顯無從證明本件火災係因精
    油自燃、爆炸而衍生。至上訴人又稱唐玉薰、林雍昇平時即
    習慣將精油之瓶蓋打開、以促進揮發，以本件火災發生時為
    初夏，系爭鐵皮屋係密閉式空間，屋內有延長線、電視機等
    釋放高溫廢氣，極有可能引發自燃云云。惟本件災現場僅在
    臥室三拉門旁遺留有已燒熔之塑膠瓶，此外並無尋獲精油相
    關容器；且臥室三拉門木質門框並無明顯碳化各節，均據前
    揭火災原因調查報告書敘明在卷。而該塑膠瓶既已燒熔，客
    觀上已無從確認該塑膠瓶原先即為盛裝精油之用；且由該塑
    膠瓶所在位置旁之木門框並無明顯碳化之跡象，衡情亦難認
    該處曾發生氣爆之激烈燃燒。遑論，上訴人亦未能舉證證明
    事故現場延長線、電視機確有釋放高溫廢氣，或系爭鐵皮屋
    因密閉而蓄積足以引發精油自燃之高溫。是則，上訴人主張
    本件火災係因精油自燃、爆炸所造成，殊無可採。另上訴人
    請求本院將屏東地檢署扣案精油送鑑定（96年度聲搜字第13
    號扣案），惟該等精油並非本件火災現場所尋獲，係警方另
    行搜索上訴人住處（高雄市○○區○○路458 號）而扣得，
    無從認與本件火災成因之判斷相關，自無囑託鑑定之必要，
    併此敘明。
  (四)被上訴人援引前揭火災原因調查報告書，主張本件火災係人
    為以明火引燃，且現場燃燒後無造成塌陷、掉落阻礙逃生，
    而林雍昇、唐玉薰之陳屍狀態，係唐玉薰橫躺於床頭，腳朝
    東臉朝西，腹部覆蓋棉被一角呈自然狀態，林雍昇上半身、
    雙手於床頭床緣，下半身半跪姿於地板，臉朝東頭朝西，顯
    示無明顯逃生情形，及林雍昇、唐玉薰之遺體經法醫解剖後
    ，2 人胃內及血液中均有酒精及鎮靜安眠藥Diazepam反應，
    足徵林雍昇、唐玉薰係自殺死亡等語。然查：
  1.前揭火災原因調查報告書並未認定本件火災係林雍昇、唐玉
    薰自行以明火引燃4 處起火點，亦未排除由第三人引火之可
    能。又法醫研究所鑑定報告書2 件內所附毒物化學檢驗報告
    2 紙，固記載林雍昇之血液、胃內容物均含酒精及鎮靜安眠
    藥Diazepam，尿液則含酒精，而未含Diazepam；另唐玉薰之
    血液含酒精及鎮靜安眠藥Diazepam，胃內容物含Diazepam，
    未發現酒精成份，尿液則因檢體量不足，無法提供酒精定量
    報告等情（見屏東地檢署相字卷第239 、227 頁）。惟經本
    院函詢法醫研究所結果，據該所函覆本院稱：林雍昇遺體所
    採集之血液和尿液檢得之酒精濃度均極低，胃內容物所檢得
    之酒精濃度雖較高，但考慮解剖遺體時所見林雍昇胃約有
    350 毫升半消化食物，且死亡時間與解剖時間相隔逾5 日，
    遺體之保存不理想等諸多因素，研判胃內容物所含之酒精，
    極可能來自其腸胃道內之含酒精飲料或食物，林雍昇應未飲
    用或食用含酒精之飲料或食物，另其血液中所檢出之鎮靜安
    眠藥Diazepam濃度亦屬治療濃度，若平日無服用此藥習慣或
    具特異體質對此藥物反應異於常人，則其血液中藥物濃度足
    以使其入睡，但不致陷於昏迷不醒；唐玉薰遺體所採集之血
    液中檢出較高濃度酒精，顯示其生前可能曾飲用或服食含酒
    精飲料或食物，其血液中所檢出之鎮靜安眠藥Diazepam濃度
    亦屬治療濃度，若平日無服用此藥習慣或具特異體質對此藥
    物反應異於常人，則在此藥物或酒精作用下，應可使其沈睡
    ，但不致陷入昏迷等詞（見本院卷一第195-196 頁）。由是
    足見，林雍昇死亡前並無併服酒精性飲品及鎮靜安眠藥，以
    其單純服用治療濃度之鎮靜安眠藥，顯無從認其有自殺之意
    欲；而唐玉薰固有併服酒精性飲品及鎮靜安眠藥之情形，惟
    其服用之鎮靜安眠藥亦屬治療濃度，與通常具自殺意圖者多
    服用高大劑量鎮靜安眠藥之情形有異，亦難認其有致自己於
    死之決定。
  (五)至被上訴人引用法醫研究所前揭覆函所另敘稱，林雍昇、唐
    玉薰分別服用鎮靜安眠藥、酒精性飲料併鎮靜安眠藥後，僅
    足使林雍昇、唐玉薰入睡或熟睡，惟均不致陷入昏迷，若外
    界有較強烈刺激或對身體施與較強刺激，應能使其等驚醒或
    被喚醒等詞（見本院卷一第195-196 頁），主張林雍昇、唐
    玉薰於火災發生時仍有逃生能力而無逃生跡象，足見其等自
    殺死意甚堅云云。惟林雍昇、唐玉薰係因一氧化碳中毒而死
    亡，已如前述，則林雍昇、唐玉薰即使於入睡、熟睡後因所
    處臥室火燃而驚醒，惟於火災之濃煙中因吸入過多一氧化碳
    而無力逃脫，並非無可能，是尚難遽認其2 人於火災發生後
    確仍具有逃生能力，更無從推認其2 人未能逃離系爭鐵皮屋
    係因執意自殺之故。
  (六)再者，系爭鐵皮屋經燃燒後並無造成塌陷、掉落阻礙逃生，
    固據前揭火災原因調查報告書敘明在卷，然林雍昇、唐玉薰
    非無可能於火災之濃煙中因吸入過多一氧化碳而無力逃脫，
    已如前述，則系爭鐵皮屋無逃生障礙之事實，並無從推論林
    雍昇、唐玉薰係刻意不逃離。復以，林雍昇、唐玉薰之陳屍
    狀態，呈現唐玉薰躺臥於床上，林雍昇上半身、雙手於床邊
    床緣、下半身半跪姿於地板，徵諸常情、事理，難認有特定
    之肢體互動意涵在內，無從逕解釋為其2 人無逃生意願或相
    約自殺。
  (七)至屏東地檢署就林雍昇生前使用之電腦經破解密碼解讀內容
    ，發現林雍昇於96年3 月3 日寫給唐玉薰之家書，其內固提
    及2 人有年齡上差距、致使唐玉薰產生不安全感，林雍昇與
    其他女性曾有交往、唐玉薰對此耿耿於懷，及林雍昇對動手
    打唐玉薰表示歉意等情（見屏東地檢署96年度他字第946 號
    卷第238-240 頁）。惟此家書內容至多可認林雍昇、唐玉薰
    或有夫妻互信、溝通上之問題，惟並無生存意志低落或尋求
    死亡解脫之意味，無從據此推認林雍昇有自殺之動機。另唐
    玉薰之母唐蔡貴蘇於刑案警詢中所稱：唐玉薰於本件火災前
    1 日曾打電話向伊稱不想住屏東縣枋寮鄉，之後即掛斷電話
    ，嗣後伊回撥即無人接聽等詞（見屏東地檢署他字卷第234
    頁），惟此等言詞充其量說明唐玉薰無續住屏東縣枋寮鄉婆
    家之意，然並無從預示唐玉薰有厭世之徵象，是亦無從據此
    解為唐玉薰有自殺之動機。
  (八)據上，被上訴人援引事證及所為論述，均不足證明林雍昇、
    唐玉薰係以故意引燃系爭鐵皮屋，且故不逃脫之方式自殺。
    反之，本件火災既非林雍昇、唐玉薰故意引火而肇致，則林
    雍昇、唐玉薰因本件火災導致一氧化碳中毒死亡，核屬遭受
    非由疾病引起之外來突發意外傷害事故致死，被上訴人自負
    有給付保險金之責任。
七、附表一編號1 所示保險契約是否有保險法第105 條第1 項前
    段所定未經被保險人書面同意之情事？該保險契約是否合法
    生效？
  (一)被上訴人於原審就唐玉薰以林雍昇為被保險人，向其投保附
    表一編號1 所示保險契約之事實表示不爭執；就該保險契約
    已合法生效乙節，並未予爭執（見原審卷一第63、68頁）。
    惟被上訴人於本院就附表一編號1 所示保險契約主張該保險
    契約未經被保險人書面同意，並未合法生效，核屬提出新攻
    擊防禦方法。本院審酌被上訴人援引屏東地檢署96年度他字
    第946 號偵查卷內所附內政部警政刑事警察局（下稱刑事警
    察局）96年10月3 日刑鑑字第0960134482號鑑定書（見該卷
    第301-315 頁），已足釋明附表一編號1 保險契約要保書內
    「林雍昇」之簽名與林雍昇本人簽名之筆跡不符，而容有效
    力上之疑義，如不允被上訴人提出，顯有失於公平，故准許
    被上訴人提出，先予敘明。
  (二)查，刑事警察局以放大及特徵比對法，認定附表一編號1所
    示保險契約要保書內，被保險人「林雍昇」之簽名與林雍昇
    本人在台北縣政府警察局蘆洲分局交通隊員警入出及領用槍
    枝彈藥登記簿、渣打商業銀行開戶資料內之簽名不符，有前
    揭鑑定書可稽（見屏東地檢署他字卷第301 、302 頁背面）
    。上訴人雖陳稱上開登記簿、開戶資料係林雍昇於95、96年
    間所簽署，與附表一編號1 所示保險契約之訂立時點，兩者
    有時間差，筆跡不盡相符，並不違反常理云云。惟附表一編
    號1 保險契約係於94年12月訂立，與95、96年相距僅1 、2
    年，徵諸常理，一般人之筆跡於此短期內當無過鉅之改變，
    且上訴人並未能提出附表一編號1 所示保險契約簽訂當時林
    雍昇簽署之其他文件以資比對，其等空言爭執前揭鑑定結果
    ，自無可採。
  (三)惟證人即承辦附表一各保險契約之被上訴人業務襄理王美雪
    於本院證稱：附表編號1 、2 （即原審卷一被證13、10）該
    2 件保險契約，係上訴人全家去聽被上訴人辦的理財說明會
    ，林雍昇自己舉手說要投保，該2 件保險契約是引用同1 張
    體檢報告；該2 件保險契約都是林雍昇想要投保，但因保單
    下來，要拿去讓要保人親簽，不然就是要寄雙掛號給要保人
    ，而被上訴人規定回條在2 週內要繳回，林雍昇在外地工作
    ，伊不見得遇得到本人，每次簽收回條都會過期，伊覺得很
    煩，附表一編號1 （原審卷一被證13）這1 件，因保額沒有
    很高，伊想說保險簽收回條給唐玉薰簽一簽就好，所以在說
    明會後就直接拿給唐玉薰讓她在要保人欄簽名等語歷歷（本
    院卷二第55頁背面）。以證人王美雪現尚在被上訴人處任職
    ，與被上訴人有經濟及法律上之利害關係，衡情當無故為不
    利於被上訴人陳述之理。參以，核閱附表一編號2 該件保險
    契約之投保書（95年2 月25日簽立），其內就要保人林雍昇
    之健康情形，於告知事項下方併記載「請參見前件體檢表」
    （即原審被告10，見原審卷一第19 5-198頁），益佐證人王
    美雪所稱附表一編號1 、2 保險契約原均係林雍昇欲投保，
    且援用同1 張體檢報告，證人王美雪因保單回條簽收之便宜
    考量，始要求唐玉薰在附表一編號1 該件保險契約之要保人
    欄內簽名，係屬信而有徵，是證人王美雪前開所言自屬可採
    。
  (四)按由第三人訂立之死亡保險契約，未經被保險人書面同意，
    並約定保險金額，其契約無效，保險法第105 條第1 項定有
    明文；依同法第135 條規定，於傷害保險契約亦準用之。此
    等條項之立法意旨無非係為避免道德危險及保護被保險人之
    人格權。而由證人王美雪前揭證詞可知，附表一編號1 保險
    契約實質上之要保人係林雍昇、被保險人亦係林雍昇，而無
    要保人、被保險人不同，由第三人訂立死亡保險契約之情事
    ；且林雍昇有投保、被保險之真意，僅因簽收保單便宜之考
    量，始容由證人王美雪要求唐玉薰在要保書之要保人欄簽名
    。故附表一編號1 保險契約之要保書縱未經被保險人林雍昇
    親簽，已難遽認未經林雍昇同意、而應歸於無效。遑論，前
    揭法條並無限制被保險人須於「要保書」內為書面同意；而
    上訴人接續王美雪前揭證詞所稱，林雍昇確實已接受醫師之
    體檢，並在體檢單內簽名等情，被上訴人並未予爭執或提出
    其所執有之體檢單以為反證（見本院卷二第66頁），是林雍
    昇既已於附表一編號1 所示保險契約投保文件中之體檢單內
    簽名，應認已為書面同意，依前開規定，該件保險契約自已
    合法生效。從而，被上訴人抗辯附表一編號1 保險契約未合
    法生效，要無可取。
八、林雍昇就附表一編號2 、3 所示保險契約是否有為投保之意
    思表示？
  (一)被上訴人於原審就林雍昇向其投保附表一編號2 、3 所示保
    險契約之事實表示不爭執；就該保險契約已合法生效乙節，
    並未予爭執（見原審卷一第63、68頁）。惟被上訴人於本院
    就附表一編號2 、3 所示保險契約主張該保險契約要保書之
    要保人欄簽名並非林雍昇筆跡，林雍昇並無為投保之意思表
    示，核屬提出新攻擊防禦方法。本院審酌被上訴人援引刑事
    警察局前揭鑑定書，已足釋明附表一編號2 、3 保險契約要
    保書內「林雍昇」之簽名與林雍昇本人之簽名有異，而存在
    是否確有投保意思表示之疑義，如不允被上訴人提出，係有
    失於公平，故准許被上訴人提出，先予敘明。
  (二)查，刑事警察局以放大及特徵比對法認定附表一編號2 、3
    所示保險契約要保書內，要保人「林雍昇」之簽名與林雍昇
    本人在台北縣政府警察局蘆洲分局交通隊員警入出及領用槍
    枝彈藥登記簿、渣打商業銀行開戶資料等內之簽名不符，有
    前揭鑑定書可稽（見屏東地檢署他字卷第301 、302 頁背面
    ）。上訴人就該鑑定結果關於附一編號3 保險契約部分，表
    示無異議；惟就附表一編號2 所示保險契約部分，陳稱上開
    登記簿、開戶資料係林雍昇於95、96年間所簽署，與附表一
    編號2 保險契約簽立之時點存有時間差，兩者筆跡不盡相符
    ，並不違反常理云云（本院卷二第27頁背面）。然附表一編
    號2 所示保險契約係於95年2 月25日所訂立，與鑑定比對資
    料係林雍昇於95、96年簽署，並無時間差距，上訴人所辯前
    詞自無可採。
  (三)惟按保險法第1 條規定，本法所稱保險，謂當事人約定，一
    方交付保險費於他方，他方對於因不可預料，或不可抗力事
    故所致之損害，負擔賠償財物之行為。根據前項所定之契約
    ，稱為保險契約。故此，保險契約並非要式契約，於當事人
    相互意思表示一致時，即告成立。而證人王美雪就林雍昇確
    有投保附表一編號2 所示保險契約之真意，已證述如前。又
    證人王美雪就附表一編號3 所示保險契約證述：附表一編號
    3 所示保險契約（即原審被證2 ）係旅行平安保險，不是林
    雍昇本人親簽的，應該是伊自己寫的；伊印象中原本伊是與
    許莉卿（上訴人之一）、唐玉薰講電話，閒聊中唐玉薰有提
    到說要跟林雍昇去台東玩，林雍昇因要上班，會晚1 天出門
    ，所以他們2 人投保日期有差1 天（按唐玉薰投保者為附表
    一編號7 部分），他們2 人確實有要投保的意思，是唐玉薰
    說的，伊沒有再去跟林雍昇確認，因他們常常全家一起保險
    ，所以只要有1 人跟伊講，伊不會再向其他人確認；旅行平
    安保險通常不拿給保戶簽，都是電話聯絡好就可以投保；被
    上訴人是要求讓投保人親簽，但業務員從來沒有人這樣做過
    等語綦詳（本院卷二第54頁背面、第55頁背面）。而證人王
    美雪之證詞應具憑信性，業敘如前；且林雍昇、唐玉薰為夫
    妻，則唐玉薰以電話代林雍昇為投保旅行平安保險之表示，
    亦無悖於常理。是由證人王美雪前揭所述，亦足佐林雍昇確
    曾為投保附表一編號3 所示保險契約之意思表示。據上，林
    雍昇就附表一編號2 、3 所示保險契約確有為投保之意思表
    示，堪予認定。該2 件保險契約要保書要保人欄內林雍昇之
    簽名非真，並無礙於林雍昇與被上訴人相互為投保、承保意
    思表示之合致。至證人王美雪未依被上訴人內規將書面契約
    拿給林雍昇或唐玉薰簽署，僅屬被上訴人內部稽核管理之問
    題，與林雍昇或唐玉薰有無為投保之意思表示無涉，亦不影
    響於該等保險契約合法生效，附此敘明。
九、唐玉薰就附表一編號4 、5 、6 、7 所示保險契約是否曾為
    投保之意思表示？
  (一)被上訴人於原審就唐玉薰向其投保附表一編號4 、5 、6 、
    7 所示保險契約之事實表示不爭執；就該保險契約已合法生
    效乙節，並未予爭執（見原審卷一第64-65 、68頁）。惟被
    上訴人於本院就附表一編號4 、5 、6 、7 所示保險契約主
    張該保險契約要保書之要保人欄簽名並非唐玉薰之筆跡，唐
    玉薰並無為投保之意思表示，核屬提出新攻擊防禦方法。本
    院審酌被上訴人援引刑事警察局前揭鑑定書，已足釋明附表
    一編號4 、5 、6 、7 保險契約要保書內「唐玉薰」之簽名
    與唐玉薰本人之簽名不符，而存在是否確有投保意思表示之
    疑義，如不允被上訴人提出，係有失於公平，故准許被上訴
    人提出，先予敘明。
  (二)查，刑事警察局以放大及特徵比對法認定附表一編號4 、5
    、6 、7 所示保險契約要保書內，要保人「唐玉薰」之簽名
    與唐玉薰本人在彰化商業銀行開戶資料、中國信託商業銀行
    申請書內之簽名不符，有前揭鑑定書可稽（見屏東地檢署他
    字卷第301 、304 頁背面）。上訴人就該等鑑定結果均表示
    無異議（本院卷二第27頁背面）。
  (三)惟證人王美雪就唐玉薰確曾為投保附表一編號7 所示保險契
    約之意思表示，已證述如前。又證人王美雪就附表一編號4
    、5 、6 所示保險契約證稱：原審卷一被證12、11、14（即
    附表一編號4 、5 、6 保險契約）係唐玉薰自己簽的，但是
    伊當庭閱覽該等要保書，字跡好像都有點不一樣，是不是字
    體大小有差異，伊就不清楚了等語（見本院卷二第54頁背面
    ）。雖證人王美雪此部分證詞與前開鑑定結果有異，惟其所
    表達唐玉薰確有投保該3 件保險契約之意思表示，則甚為明
    確。且上訴人陳稱此3 件保險契約均須經體檢，且由唐玉薰
    在檢驗報告單內簽名各節，被上訴人並未予爭執（見本院卷
    二第53頁背面）；而前開鑑定報告就唐玉薰於93年1 月9 日
    檢驗報告單內之簽名，認定與唐玉薰在前揭開戶資料、信用
    卡申請書內之簽名相符，亦有前揭鑑定書、檢驗報告單在卷
    可參（見屏東地檢署他字卷第301 、304 頁編號乙3-1 部分
    ；本院卷二第43頁）。由是益見上訴人主張唐玉薰有投保附
    表一編號4 、5 、6 所示保險契約之真意，係屬信而有徵。
  (四)據上，堪認唐玉薰就附表一編號4 、5 、6 、7 所示保險契
    約確曾為投保之意思表示，且與被上訴人達成意思合致。
十、上訴人請求被上訴人給付自96年5 月18日起按年息10% 計算
    之利息有無理由？
    附表一所示各保險契約就受益人申領身故保險金所應提出之
    文件，約定為保險單（或其謄本）、保險金申請書、受益人
    之身分證明、被保險人之除戶戶籍謄本，及死亡證明書（壽
    險部分，即附表一編號1 、6 、8 、9 、10、12及編號2 、
    11之主約部分）或相驗屍體證明書或死亡診斷書（平安、傷
    害、平安傷害險部分，即附表一編號3 、4 、5 、7 及編號
    2 、11之附約部分）；又被上訴人應於收齊該等文件後15日
    內給付保險金，逾期應按年利1 分（即年息10% ）加計利息
    給付，亦為該等保險契約所明定。以上各節有契約條款附卷
    可明（見原審卷一第91 -321 頁、本院卷二第102-12 3頁）
    。查，被上訴人於96年5 月2 日提出屏東地檢署96年度相字
    第320 號96年4 月29日相驗屍體證明書2 紙及附表一所示各
    保險契約約定應檢具之其他文件，向被上訴人申領保險金，
    為兩造所不爭。而核閱屏東地檢署上開相驗屍體證明書所載
    林雍昇、唐玉薰之死亡原因均為「燒灼傷併缺氧窒息」（見
    本院卷一第11-12 頁），職是，該2 紙相驗屍體證明書已足
    證明林雍昇、唐玉薰死亡之事實。細繹附表一關於壽險部分
    之保險契約約定受益人應提出死亡證明書，無非係要求受益
    人提出被保險人已死亡之證明，而上訴人提出上開相驗屍體
    證明書，既足證明被保險人死亡之事實，自應認上訴人已檢
    具齊全壽險部分保險契約所定文件。再者，上開相驗屍體證
    明書嗣後雖經屏東地檢署發函註銷，並另核發記載死亡原因
    為「火災導致一氧化碳中毒」之同一案號97年9 月17日相驗
    屍體證明書，固有屏東地檢署傳真文件行文表、97年9 月17
    日相驗屍體證明書在卷可稽（見原審卷二第144 頁；原審卷
    一第15、19頁）。惟上訴人所提出之96年4 月29日相驗屍體
    證明書所載死亡原因，已足表明林雍昇、唐玉薰之死亡，係
    因遭受非由疾病引起之外來突發意外事故所致；屏東地檢署
    嗣另行核發之97年9 月17日相驗屍體證明書所載死亡原因「
    燒灼傷併缺氧窒息」，雖與96年4 月29日相驗屍體證明書所
    載死亡原因「火災導致一氧化碳中毒」不同，惟所表徵之死
    因並未脫逸非因疾病引起之外來突發意外事故之範疇。是則
    ，上訴人既依附表一關於平安、傷害、平害傷害保險部分之
    契約要求，提出96年4 月29日相驗屍體證明書，其等已檢具
    齊全此部分之保險申領文件，殆無疑義。基上，被上訴人依
    附表一所示各保險契約之約定，自應於受領被上訴人檢具文
    件15日內即96年5 月17日（96年5 月2 日加計15日為同年5
    月17日）前給付保險金；被上訴人逾期未為給付，依約即應
    按年息10% 加計利息予上訴人。從而，上訴人請求被上訴人
    給付自96年5 月18日起計算之利息，洵有理由。
十一、綜合前述，上訴人主張附表一各保險契約之被保險人林雍
      昇、唐玉薰係因遭受非由疾病引起之外來突發意外事故致
      死，為可採。被上訴人抗辯林雍昇、唐玉薰係自殺死亡，
      附表一編號1 保險契約未合法生效、編號2 至7 保險契約
      要保人未為投保之意思表示各節，均為無可取。從而，上
      訴人本於保險契約及繼承法律關係，請求：(一)被上訴人應
      給付上訴人林胤丞、林厚權、林珮仙、林詠千1,000,000
      元及自96年5 月18日起至清償日止，按年息10% 計算之利
      息（即附表一編號1 保險契約）；(二)被上訴人應給付上訴
      人林厚權、林珮仙57,500,000元及自96年5 月18日起至清
      償日止，按年息10% 計算之利息（即附表一編號2 至7 保
      險契約）；(三)被上訴人應給付上訴人許莉、林胤丞、林
      詠千16,000,000元及自96年5 月18日起至清償日止，按年
      息10% 計算之利息（即附表一編號8 至12保險契約），為
      有理由，應予准許。原審駁回上訴人關於上開第(一)、(二)項
      及第(三)項關於1,000,000 元本息暨以15,000,000元自96年
      5 月18日起至97年10月7 日止按年息10% 計算利息之請求
      部分，係有未洽，上訴意旨指摘原判決此部分不當，求予
      廢棄改判，為有理由，爰由本院予以廢棄改判，如主文第
      2 至4 項所示。
十二、兩造其餘攻擊防禦方法，無礙本件勝負之判斷，爰不一一
      論敘，附此敘明。
十三、據上論結，本件上訴為有理由，依民事訴訟法第450 條、
      第78條，判決如主文。
中    華    民    國   100    年    9     月    21    日
                            民事第三庭
                                審判長法官  張國彬
                                法      官  吳登輝
                                法      官  甯  馨
以上正本證明與原本無異。
如對本判決上訴，須於判決送達後20日內向本院提出上訴狀，其
未表明上訴理由者，應於上訴後20日內向本院提出上訴理由書（
均須按他造當事人之人數附繕本）。上訴時應提出委任律師或具
有律師資格之人之委任狀，並依附註條文規定辦理。如委任律師
提起上訴者，應一併繳納上訴審裁判費。
中    華    民    國   100    年    9     月    21    日
                                書  記  官  林家煜
附註：
民事訴訟法第466 條之1 ：
對於第二審判決上訴，上訴人應委任律師為訴訟代理人，但上訴
人或其法定代理人具有律師資格者，不在此限。
上訴人之配偶、三親等內之血親、二親等內之姻親，或上訴人為
法人、中央或地方機關時，其所屬專任人員具有律師資格並經法
院認適當者，亦得為第三審訴訟代理人。
第1 項但書及第2 項情形，應於提起上訴或委任時釋明之。
附表一：
┌──┬─────────┬─────┬─────┬───┬───┬───┬─────┐
│編號│名稱、保單編號    │保險金額  │投保日期  │要保人│被保險│契約所│上訴聲明  │
│    │                  │（新台幣）│          │      │人    │載身故│          │
│    │                  │          │          │      │      │受益人│          │
├──┼─────────┼─────┼─────┼───┼───┼───┼─────┤
│ １ │利率變動型終身壽險│1,000,000 │94.12.26  │唐玉薰│林雍昇│林胤丞│上訴聲明第│
│    │0000000000號      │元        │          │      │      │林珮仙│(二)項：左4 │
│    │                  │          │          │      │      │林詠千│人請求1,00│
│    │                  │          │          │      │      │唐玉薰│0,000 元及│
│    │                  │          │          │      │      │      │利息      │
├──┼─────────┼─────┼─────┼───┼───┼───┼─────┤
│ ２ │多順利變動型終身壽│終身壽險：│95.2.25   │林雍昇│林雍昇│林厚權│上訴聲明第│
│    │險暨全方位傷害保險│10,000,00 │          │      │      │林珮仙│(四)項：上訴│
│    │0000000000號      │元        │          │      │      │唐玉薰│人林厚權、│
│    │                  │意外險：  │          │      │      │      │林珮仙請求│
│    │                  │4,000,000 │          │      │      │      │57,500,000│
│    │                  │元        │          │      │      │      │元及利息  │
├──┼─────────┼─────┼─────┼───┼───┼───┤          │
│ ３ │旅行平安保險      │15,000,000│96.4.25   │林雍昇│林雍昇│林厚權│          │
│    │0000000000號      │元        │          │      │      │林珮仙│          │
│    │                  │          │          │      │      │      │          │
├──┼─────────┼─────┼─────┼───┼───┼───┤          │
│ ４ │金平安傷害保險    │5,000,000 │93.4.26   │唐玉薰│唐玉薰│林雍昇│          │
│    │0000000000號      │元        │          │      │      │      │          │
│    │                  │          │          │      │      │      │          │
├──┼─────────┼─────┼─────┼───┼───┼───┤          │
│ ５ │金平安傷害保險    │5,000,000 │92.12.31  │唐玉薰│唐玉薰│林雍昇│          │
│    │0000000000號      │元        │          │      │      │      │          │
│    │                  │          │          │      │      │      │          │
│    │                  │          │          │      │      │      │          │
├──┼─────────┼─────┼─────┼───┼───┼───┤          │
│ ６ │吉富312終身保險   │投保金額各│95.5.20   │唐玉薰│唐玉薰│林雍昇│          │
│    │(1)0000000000號    │為(1)2,500,│          │      │      │林厚權│          │
│    │(2)0000000000號    │000 元、(2)│          │      │      │林珮仙│          │
│    │                  │2,000,000 │          │      │      │      │          │
│    │                  │元。      │          │      │      │      │          │
│    │                  │理賠金額各│          │      │      │      │          │
│    │                  │為(1)7,500,│          │      │      │      │          │
│    │                  │000 元、(2)│          │      │      │      │          │
│    │                  │6,000,000 │          │      │      │      │          │
│    │                  │元。      │          │      │      │      │          │
├──┼─────────┼─────┼─────┼───┼───┼───┤          │
│ ７ │旅行平安保險      │5,000,000 │96.4.24   │唐玉薰│唐玉薰│林厚權│          │
│    │0000000000號      │元        │          │      │      │林珮仙│          │
│    │                  │          │          │      │      │      │          │
├──┼─────────┼─────┼─────┼───┼───┼───┼─────┤
│ ８ │鍾愛終身保險契約  │(1)2,000,00│(1)88.10.22│林雍昇│林雍昇│林胤承│上訴聲明第│
│    │(1)0000000000號    │0元、(2)4,0│(2)89.2.25 │      │      │林詠千│(三)項：上訴│
│    │(2)0000000000號    │00,000元  │          │      │      │許莉│人林胤承、│
│    │                  │          │          │      │      │      │林詠千、許│
├──┼─────────┼─────┼─────┼───┼───┼───┤莉請求1,│
│ ９ │新鍾愛終身保險契  │2,000,000 │90.5.25   │林雍昇│林雍昇│林胤承│000,000 元│
│    │0000000000號      │元        │          │      │      │林詠千│暨利息，及│
│    │                  │          │          │      │      │許莉│15,000,000│
├──┼─────────┼─────┼─────┼───┼───┼───┤元自96年5 │
│ １０ │新鍾愛終身保險契  │2,000,000 │90.6.22   │林雍昇│林雍昇│許莉│月18日起至│
│    │0000000000號      │元        │          │      │      │林胤承│97年10月7 │
│    │                  │          │          │      │      │林詠千│日止之利息│
├──┼─────────┼─────┼─────┼───┼───┼───┤          │
│  │美滿人生202 終身壽│3,000,000 │87.12.10  │林榮閣│林雍昇│林胤承│          │
│    │險暨平安保險附約  │元        │          │      │      │林詠千│          │
│    │0000000000號      │          │          │      │      │許莉│          │
├──┼─────────┼─────┼─────┼───┼───┼───┤          │
│  │祥福101 終身壽險契│3,000,000 │92.9.5    │林榮閣│林雍昇│林胤承│          │
│    │約                │元        │          │      │      │林詠千│          │
│    │0000000000號      │          │          │      │      │許莉│          │
└──┴─────────┴─────┴─────┴───┴───┴───┴─────┘
附表二：
┌──┬──────────┬────┬────┬───┬────┬────────┬─────────┐
│編號│保單名稱、編號      │投保日期│保險金額│要保人│被保險人│受益人          │備            註  │
├──┼──────────┼────┼────┼───┼────┼────────┼─────────┤
│ １ │美滿人生202終身壽險 │87.12.10│2,000,00│林榮閣│林雍昇  │林胤丞、林詠千  │即附表一編號11所示│
│    │0000000000          │        │0元     │      │        │許莉          │保險契約之壽險給付│
│    │                    │        │        │      │        │                │部分；平安保險附約│
│    │                    │        │        │      │        │                │1,000,000 元部分，│
│    │                    │        │        │      │        │                │原審未予准許。    │
├──┼──────────┼────┼────┼───┼────┼────────┼─────────┤
│ ２ │鐘愛終身            │88.10.22│2,000,00│林雍昇│林雍昇  │林胤丞、林詠千  │即附表一編號8 之(1)│
│    │0000000000          │        │0元     │      │        │許莉          │所示保險契約。    │
├──┼──────────┼────┼────┼───┼────┼────────┼─────────┤
│ ３ │終愛終身            │89.02.25│4,000,00│林雍昇│林雍昇  │林胤丞、林詠千  │即附表一編號8 之(2)│
│    │0000000000          │        │0元     │      │        │許莉          │所示保險契約。    │
├──┼──────────┼────┼────┼───┼────┼────────┼─────────┤
│ ４ │新鐘愛終身          │90.05.25│2,000,00│林雍昇│林雍昇  │林胤丞、林詠千  │即附表一編號9 所示│
│    │0000000000          │        │0元     │      │        │許莉          │保險契約。        │
├──┼──────────┼────┼────┼───┼────┼────────┼─────────┤
│ ５ │新鐘愛終身          │90.06.22│2,000,00│林雍昇│林雍昇  │林胤丞、林詠千  │即附表一編號10所示│
│    │0000000000          │        │0元     │      │        │許莉          │保險契約。        │
├──┼──────────┼────┼────┼───┼────┼────────┼─────────┤
│ ６ │祥福101終身壽險     │92.09.05│3,000,00│林榮閣│林雍昇  │林胤丞、林詠千  │即附表一編號12所示│
│    │0000000000          │        │0元     │      │        │許莉          │保險契約。        │
├──┼──────────┼────┼────┼───┼────┼────────┼─────────┤
│    │                    │總    計│15,000,0│      │        │                │                  │
│    │                    │        │00元    │      │        │                │                  │
└──┴──────────┴────┴────┴───┴────┴────────┴─────────┘